臺灣臺南地方法院民事裁定　　　　　　 100年度事聲字第31號
聲明異議人　林港豐
相　對　人
即 債 務人　周篷安
上列當事人間因給付票款事件，聲明異議人不服本院司法事務官
100年5月25日100年度司促字第873號裁定駁回聲明異議人就相對
人部分支付命令聲請之處分，聲明異議，本院裁定如下：
    主    文
異議駁回。
異議程序費用由異議人負擔。
    理    由
一、按當事人對於司法事務官處理事件所為之終局處分，得於處
    分送達後10日之不變期間內，以書狀向司法事務官提出異議
    。但支付命令之異議仍適用第518條及第519條之規定。司法
    事務官認前項異議有理由時，應另為適當之處分；認異議為
    無理由者，應送請法院裁定之。法院認第一項之異議為有理
    由時，應為適當之裁定；認異議為無理由者，應以裁定駁回
    之。前項裁定，應敘明理由，並送達於當事人。民事訴訟法
    第240條之4定有明文。經查：本院100年度司促字第873號之
    支付命令事件，係由本院司法事務官於民國100年5月25日所
    為之處分，並於100年6月1日送達聲明異議人（下稱異議人
    ），此有該處分之裁定及送達證書在卷可按，異議人並於10
    0年6月3日聲明異議，亦有異議人所提異議狀之收文章在卷
    可按，嗣經司法事務官認異議無理由而送請法院裁定，揆諸
    前開說明，程序上已符上述要件，應屬適法，合先敘明。
二、異議意旨略以：依本院100年6月1日來函所示，再補呈本件
    支票背面之背書人周篷安之簽名樣式。按在票據上簽名者，
    依票上所載文義負責，票據法第5條第1項定有明文。而周篷
    安既於票據上背書簽名，周篷安即為背書人，而非「前手」
    。周篷安應與另一債務人陳莊秀真就票據之發行連帶負責，
    原裁定駁回異議人就周篷安部分之聲請，自屬無據，爰依法
    提出異議，請本院另為適法裁定等語。
三、異議人原聲請意旨略以：相對人周篷安於97年10月30日交付
    異議人一紙由債務人陳莊秀真所簽發、發票日為98年1月15
    日、票面金額新台幣（下同）22萬元、票號FA0000000號、
    付款人為南縣區漁會信用部之支票，表示連同以前的現金借
    款再加上異議人於97年11月26日匯入周篷安於京城銀行安南
    分行帳戶內之10萬元，等同於22萬元之金額，並表示將於98
    年1月15日兌現，詎屆期因存款不足及拒絕往來戶而遭退票
    。為此請求相對人應與另一債務人陳莊秀真連帶給付異議人
    13萬元，及自99年1月15日起至清償日止，按年利率百分之6
    計算之利息。原裁定准許核發另一債務人陳莊秀真部分之支
    付命令，惟就相對人周篷安部分則以：異議人主張相對人周
    篷安應負票據責任，惟自異議人提出之支票影本並未見相對
    人周篷安於票據上簽名，難認相對人周篷安應負清償票款之
    責任，且異議人逾越票據法第130條所定之提示期限，依同
    法第132條之規定，執票人對發票人以外之前手已喪失追索
    權，因此，本院只能對發票人即陳莊秀真部分核發支付命令
    ，就相對人周篷安部分，則應駁回異議人支付命令之聲請等
    語。
四、經查：
  (一)按民事訴訟法第513條前段規定：支付命令之聲請，不合於
    第508條至第511條之規定，或依聲請之意旨認債權人之請求
    為無理由者，法院應以裁定駁回之；又同法第511條第2款、
    第3款規定，支付命令之聲請，應表明請求之標的及其數量
    、請求之原因事實。至民事訴訟法第512條固規定法院應不
    訊問債務人，就支付命令之聲請為裁定，蓋因關於給付代替
    物一定數量（例如一定之金額或有價證券之一定數目）為目
    的之請求事件，往往簡單易明，故應使得依督促程序主張此
    請求，以保全債權人之權利。惟上開規定並無免除異議人提
    出相當證據以釋明當事人主張為真實之義務。
  (二)異議人提出本件支付命令之聲請時，固主張相對人周篷安與
    另一債務人陳莊秀真應連帶給付票款，並提出支票及退票理
    由單影本為證，惟並未表明相對人周篷安應負「背書人」之
    票據責任，且依其於原支付命令程序中所提出之支票影本上
    並未見有周篷安之簽名，亦未一併提出支票背面之影本供本
    院司法事務官審酌，則本院司法事務官以：支票影本並未見
    相對人周篷安於票據上簽名，難認相對人周篷安應負清償票
    款之責任為理由，駁回就相對人周篷安部分之聲請，自難認
    有何違法之處。
  (三)再者，支付命令以給付金錢或其他代替物或有價證券之一定
    數量為標的，法院核發支付命令時，雖不為「請求有無理由
    」之實體審查，然仍應就債權債務關係存否為形式上之審核
    ，本件異議人於100年1月6日提出本件支付命令聲請時，並
    未表明相對人周篷安應負「背書人」之票據責任，且依其於
    原支付命令程序中所提出之支票影本上並未見有周篷安之簽
    名，亦未一併提出支票背面之影本供本院司法事務官審酌，
    本院司法事務官第一次於100年1月19日函請異議人補正說明
    請求相對人周篷安與另一債務人陳莊秀真負連帶票據責任之
    依據，異議人於100年1月21日收受補正通知後並未為任何補
    正；司法事務官第二次復於100年4月8日函請異議人補正說
    明請求相對人周篷安與另一債務人陳莊秀真負連帶票據責任
    之依據，異議人於100年4月13日收受補正通知後僅具狀表示
    歉意，但就應補正事項未為任何補正；司法事務官第三次再
    於100年5月6日函請異議人補正說明請求相對人周篷安與另
    一債務人陳莊秀真負連帶票據責任之依據，異議人於100年5
    月10日收受補正通知後固具狀表示：「周篷安實際為票據支
    付人，並於票據上簽名表示負責」等語，惟仍未表明相對人
    周篷安應負「背書人」之票據責任，且亦未提出有相對人周
    篷安背書之支票背面之影本供本院司法事務官審酌，自難認
    異議人已盡補正釋明之責。
  (四)至異議人於聲明異議時固補提出有相對人周篷安背書之支票
    背面之影本，惟已屬逾時提出，本院司法事務官自無從於原
    程序併予審酌，自難認本院司法事務官駁回異議人就相對人
    周篷安部分支付命令聲請之處分，有何不當。
  (五)依上所述，本院司法事務官於100年5月25日以100年度司促
    字第873號裁定駁回就相對人周篷安部分支付命令之聲請，
    於法並無違誤，異議人提出本件異議，為無理由，應予駁回
    。又異議人就相對人周篷安部分支付命令之聲請雖遭駁回，
    然並無實體之確定力，異議人仍可另一相關程序重新行使權
    利，附此敘明；此外，原裁定准許核發另一債務人陳莊秀真
    部分之支付命令，惟命債務人陳莊秀真應向異議人給付之金
    額為22萬元及其利息，然異議人於100年1月6日提出本件支
    付命令聲請時，似僅請求債務人陳莊秀真應給付異議人13萬
    元及其利息，此部分是否有誤載之錯誤，應由司法事務官確
    認後並依相關規定辦理，亦予敘明。
五、又民事訴訟法第513條既已明文規定「支付命令之聲請，不
    合於第508條至第511條之規定，或依聲請之意旨認債權人之
    請求為無理由者，法院應以裁定駁回之；就請求之一部不得
    發支付命令者，應僅就該部分之聲請駁回之。前項裁定，不
    得聲明不服」。本件異議人之異議既經依上開規定駁回，異
    議人自不得聲明不服，併此敘明。
六、依民事訴訟法第240條之4第3項、第95條、第78條，裁定如
    主文。
中    華    民    國   100    年    6     月    27    日
                    民事第一庭  法  官  張家瑛
以上正本係照原本作成。
本裁定不得聲明不服。
中    華    民    國   100    年    6     月    27    日
                                書記官  吳俊達